臺灣高等法院刑事判決
110年度上訴字第2122號
上  訴  人  臺灣士林地方檢察署檢察官
上  訴  人  
即  被  告  白智豪


            高德智


            白惠玟


            白俊  


共     同
選任辯護人  陳佳鴻律師
            江孟洵律師
上列上訴人等因被告等傷害等案件，不服臺灣士林地方法院109
年度訴字第449、513、584號，中華民國110年5月6日第一審判決
（起訴案號：臺灣士林地方檢察署109年度偵字第10245號，移送
併辦案號：109年度偵續字第334號，追加起訴案號：109年度蒞
追字第6號），提起上訴，本院判決如下：
    主  文
上訴駁回。
    事  實
一、白智豪、高德智、白俊均任職於址設臺北市○○區○○○路00○0
    號之故鄉餐廳，白惠玟則係故鄉餐廳負責人。王士維係內政
    部移民署北區事務大隊臺北市專勤隊（下稱臺北市專勤隊）
    分隊長，鍾凱為該隊佐理員、高壹年、賴鈺欣、黃裕芳及姜
    乃華則為該隊隊員。王士維、鍾凱、高壹年、賴鈺欣、黃裕
    芳及姜乃華（下稱王士維等6人）於民國109年5 月16日上午
    10時10分許，至故鄉餐廳執行非法移工查緝勤務，高德智、
    白智豪、白惠玟、白俊因對王士維等6 人執行查緝勤務有所
    不滿，白惠玟、白智豪、白俊竟分別基於侮辱公務員及公然
    侮辱之犯意，白惠玟以「幹你娘，沒證件啦」等語辱罵王士
    維等6 人，白智豪以「幹你娘啊」等語辱罵王士維，白俊則
    以「幹你娘一大早就來鬧店啦」等語辱罵王士維等6人，各
    足生損害於公務執行之尊嚴及貶損王士維或王士維等6 人之
    名譽。白智豪、高德智及白俊另基於共同傷害及妨害公務執
    行之犯意聯絡，由白俊徒手拍擊王士維胸口，白智豪接續推
    王士維胸口並揮打王士維臉部（未成傷，白智豪、高德智及
    白俊所涉傷害王士維罪嫌部分，不另為無罪之諭知，容後詳
    述）。鍾凱見狀欲上前援助王士維，卻為高德智伸手阻擋並
    抓住鍾凱手部，白俊接續徒手拍打鍾凱背部，白智豪則接續
    徒手推鍾凱肩膀。高德智、白智豪及白俊以此等方式，對依
    法執行查緝非法移工之公務員王士維及鍾凱施強暴，並致鍾
    凱受有胸部、雙前臂、左上背多處挫傷。
二、案經王士維等6人訴由臺北市政府警察局北投分局報告臺灣
    士林地方檢察署檢察官偵查起訴、追加起訴及移送併案審理
    。
    理  由
甲、有罪部分：
壹、程序部分：
　　本案被告高德智、白智豪涉犯公然侮辱及侮辱公務員罪嫌部
    分，業經檢察官以109年度蒞追字第6號追加起訴，並以109 
    年度訴字第584號繫屬原審法院，原審法院自應加以審理。
    原審辯護人於原審主張被告高德智、白智豪涉犯公然侮辱罪
    嫌部分未經起訴，法院不得為實體審理云云（見原審109年
    訴字第449號卷【下稱訴449卷】第134頁），容有誤會，合
    先敘明。
貳、證據能力部分：
一、按被告以外之人（包括證人、鑑定人、告訴人、被害人及共
    同被告等）於審判外之陳述雖不符刑事訴訟法第159 條之1 
    至之4 等四條之規定，然經當事人於審判程序同意作為證據
    ，法院審酌該言詞陳述或書面陳述作成時之情況，認為適當
    者，亦得為證據；當事人、代理人或辯護人於法院調查證據
    時，知有刑事訴訟法第159 條第1 項不得為證據之情形，而
    未於言詞辯論終結前聲明異議者，視為有前項之同意，同法
    第159 條之5 定有明文。立法意旨在於傳聞證據未經當事人
    之反對詰問予以核實，原則上先予排除。惟若當事人已放棄
    反對詰問權，於審判程序中表明同意該等傳聞證據可作為證
    據；或於言詞辯論終結前未聲明異議，基於尊重當事人對傳
    聞證據之處分權，及證據資料愈豐富，愈有助於真實發見之
    理念，且強化言詞辯論主義，使訴訟程序得以順暢進行，上
    開傳聞證據亦均具有證據能力。查本件以下所引用之被告以
    外之人於審判外之供述證據，因檢察官、上訴人即被告高德
    智、白惠玟、白俊及其等辯護人於本院準備程序及審判程序
    時對其證據能力均表示沒意見（見本院卷第143至144、204
    至205頁），被告白智豪於本院審判期日經合法傳喚雖未到
    庭，惟被告白智豪及其辯護人於本院準備程序對其證據能力
    亦均表示沒意見(見本院卷第143至144頁)，且迄至言詞辯論
    終結前均未聲明異議，而本院審酌上開供述證據資料製作時
    之情況，無不當取供及證明力明顯過低之瑕疵，認以之作為
    證據應屬適當，揆諸前開規定，本院亦認為均應有證據能力
    。
二、另本院以下援引之其餘非供述證據資料，檢察官、被告高德
    智、白惠玟、白俊及其等辯護人於本院準備程序及審判程序
    時對其證據能力均表示沒意見（見本院卷第145至147、204
    至212頁），被告白智豪於本院審判期日經合法傳喚雖未到
    庭，惟被告白智豪及其辯護人於本院準備程序對其證據能力
    亦均表示沒意見(見本院卷第145至147頁)，且其中關於刑事
    訴訟法第164 條第2 項規定，證物如為文書部分，係屬證物
    範圍。該等可為證據之文書，已經依法踐行調查證據之程序
    ，即提示或告以要旨，自具有證據能力，併此敘明。
參、實體部分：
一、認定犯罪事實所憑之證據及理由：
(一)被告白智豪部分：
　　被告白智豪於本院審判期日經合法傳喚雖未到庭，惟其於本
    院準備程序對於上揭共同傷害、妨害公務執行、侮辱公務員
    及公然侮辱等事實均坦承不諱(見本院卷第141、148頁)，並
    據證人即告訴人王士維、鍾凱、高壹年、賴鈺欣、黃裕芳及
    姜乃華於警詢、偵查中證述明確（見臺灣士林地方檢察署10
    9 年度偵字第10245號卷【下稱偵卷】第32至33、35至37、4
    0至42、46至48、49至56頁，臺灣士林地方檢察署109年度偵
    續字第334號卷【下稱偵續卷】第139至149頁），且經原審
    勘驗現場錄影，製成勘驗筆錄及擷圖等附卷可參（見原審訴
    449卷第57至62、77至95頁），是被告白智豪上開任意性自
    白確與事實相符，應堪採信。
(二)被告高德智、白惠玟、白俊部分：
 1、訊據高德智固坦承知悉鍾凱等人為移民署人員及有拉住鍾凱之行為；被告白惠玟固坦承有說「幹你娘」且當時知悉告訴人等人為執行查察業務之移民署人員；被告白俊則坦承當時其女兒有告知告訴人等為移民署人員等情，惟被告高德智矢口否認有何傷害及妨害公務執行犯行，被告白惠玟矢口否認有何公然侮辱及侮辱公務員犯行，被告白俊矢口否認有何傷害、妨害公務執行、公然侮辱及侮辱公務員犯行云云。並分別辯稱如下：
  ⑴被告高德智辯稱：王士維等6 人執法態度惡劣，不是依法執
    行公務，我沒有妨害公務的問題；我當時是怕有罕見疾病的
    白文斌被撞到受傷；而且我脖子有骨刺，被鍾凱抓脖子很不
    舒服也沒有還手，當時是鍾凱先抓住我的脖子，我是自我防
    衛云云。
  ⑵被告白惠玟辯稱：我當時罵「幹你娘」是對著桌子罵，因為
    當天告訴人等人口氣很不好，我心情又真的很煩，才對著桌
    子罵，我不是對任何人罵，這只是我的口頭禪云云。
  ⑶被告白俊辯稱：我沒有罵「幹你娘」，也沒有打鍾凱云云。
  ⑷辯護人為被告高德智辯護稱：被告高德智當時衝突對象為鍾
    凱，縱認被告高德智成立傷害罪，亦無與其他被告具有犯意
    聯絡或行為分擔；又就以上行為涉及妨害公務罪章部分，當
    時移民署人員已經完成查緝勤務，填寫查察紀錄表並非執行
    勤務所必要，因此現場人員才會說不用簽署；況且依照移民
    署內規，執行查察勤務須著制服配戴證件，告訴人等違反此
    一規定，自難認係合法執行公務云云。
  ⑸辯護人為被告白惠玟辯護稱：被告白惠玟口出「幹你娘」時
    ，僅係望向桌面，而非看向王士維等人，自僅係針對查緝情
    形抒發個人情緒，而無侮辱犯意等語。
  ⑹辯護人為被告白俊辯護稱：當時被告白俊拍打鍾凱後背的同
    時，鍾凱就以腳踢開白俊，在反作用力的作用下，力道減損
    ，不可能造成鍾凱傷害，且鍾凱傷害可能為被告高德智推擠
    所致，亦無從確定為被告白俊所為；鍾凱亦稱其傷勢為拳頭
    導致，足見並非被告白俊拍打行為造成；當時被告白俊拍打
    鍾凱背部意思在於勸阻鍾凱，並非施暴；被告白俊復患有手
    部病症，其力量不能造成診斷證明書所載之傷害。白俊口出
    「幹你娘」亦屬個人情緒抒發，而無貶損名譽之意；況且鍾
    凱與被告高德智等人拉扯，並非執行公務之一環等語。
 2、被告高德智、白俊傷害及強暴行為之認定
  ⑴被告高德智於事實欄所載時間、地點，有以右手阻擋鍾凱、
    拉扯鍾凱手部；被告白俊則以手背拍王士維胸口，並以右手
    拍打鍾凱背部等情，業經原審勘驗現場錄影，製成勘驗筆錄
    及擷圖等附卷可稽（見訴449卷第57至62、77至95頁），並
    據證人即告訴人王士維、鍾凱、高壹年、賴鈺欣、黃裕芳及
    姜乃華於警詢、偵查中證述明確（見偵卷第32至33、35至37
    、40至42、46至56頁，偵續卷第139至149頁），且被告高德
    智亦坦承與鍾凱發生拉扯，被告白俊則坦認有拍打鍾凱背部
    等情（見偵卷第12、20、24，原審訴449卷第46至47頁），
    是被告高德智、白俊上開傷害及施加強暴之客觀行為，均堪
    認定。
  ⑵鍾凱於案發當日即109年5 月16日至臺北市立萬芳醫院就診，
    經診斷受有胸部、雙前臂、左上背多處挫傷等情，有該院診
    斷證明書1份在卷可查（見偵卷第143頁），此與被告高德智
    拉扯鍾凱手部、被告白俊手拍鍾凱背部及被告白智豪伸手推
    鍾凱肩膀之部位相合，堪認上開傷害係被告高德智、白俊與
    被告白智豪之行為所致。
 3、公然侮辱犯行之認定：
  ⑴被告白惠玟於上揭時、地口稱「幹你娘，沒證件啦」等語；
    被告白俊稱「幹你娘一大早就來鬧店啦」等語，業經原審勘
    驗現場錄影，製成勘驗筆錄1份在卷可稽（見原審訴449卷第
    58至62頁），並經證人即告訴人王士維、鍾凱、高壹年、賴
    鈺欣、黃裕芳及姜乃華於警詢、偵查中證述明確（見偵卷第
    32至33、35至37、40至42、46至56頁，偵續卷第139至149 
    頁），且被告白惠玟亦供認其稱「幹你娘」等語（見偵卷第
    16、140、155，原審訴449卷第47頁），是被告白惠玟、白
    俊口出「幹你娘」等語之行為，均堪認定。又被告白俊係稱
    「幹你娘一大早就來鬧店啦」等語，足認其稱「幹你娘」之
    對象，乃當時至故鄉餐廳執行查緝非法移工勤務之王士維等
    6 人。另查，被被告白惠玟於口出「幹你娘，沒證件啦」前
    後之對話如下：白惠玟：啊你臺灣人嗎？幹你娘，沒證件啦
    。王士維：（聲音太小無法辨識）黑衣女子：我知道我的意
    思是說這樣子我可以跟誰反應。深藍色上衣女子：幫我寫一
    下。白惠玟：之前他們更完蛋，我為什麼要寫。高德智：我
    就是問說你是臺灣人嗎？【台語】某女子：不是臺灣人我給
    你抓【台語】白惠玟：每次都這樣子，喂（抓起旁邊女子的
    手）上次來更嚴重，欸你是不是臺灣人，這樣子欸你們移民
    署的。鍾凱：不要這樣我們趕快。白惠玟：我也很趕快啊。
    鍾凱：我們今天來都是好聲好氣都OK。白智豪：好聲好氣嗎
    ？白惠玟：你剛剛進去是不是你有沒有身分證？鍾凱：我們
    沒有看到人。白智豪：剛剛是怎樣進來的。鍾凱：我們都沒
    有看到人。白惠玟：你有沒有身份證？鍾凱：沒有看到非法
    移民。白惠玟：你有沒有身分證。鍾凱：我們當然要問阿等
    語，此業經原審勘驗現場錄影，製有勘驗筆錄1份附卷可查
    （見原審訴449卷第58至59頁）。則被告白惠玟於口出「幹
    你娘，沒證件啦」前，係稱：「啊妳臺灣人嗎？」隨後不久
    復稱：「上次來更嚴重，欸妳是不是臺灣人，這樣子欸你們
    移民署的」，又反覆向鍾凱詢問「你有沒有身分證？」等語
    ，可見白惠玟係因對執行查緝非法外勞勤務，而詢問故鄉餐
    廳員工國籍及有無我國身分證件之移民署員工即在場之王士
    維等6 人不滿，方模仿其等詢問「啊妳臺灣人嗎？」後，先
    口出「幹你娘」後，再回以「沒證件啦」等語，則被告白惠
    玟辱罵「幹你娘」之對象，自係王士維等6 人無疑，此與被
    告白惠玟當時頭部之朝向並無關聯，辯護人以被告白惠玟說
    話當時臉部朝向桌子，主張被告白惠玟並非辱罵王士維等6
    人，自無可採。
  ⑵被告白惠玟、白俊口出「幹你娘」時，除其等及王士維等6 
    人在場外，尚有被告高德智及白文斌、1 名黑衣女子在場，
    業經原審勘驗現場錄影明確（見訴449卷第57至63頁），則
    被告白惠玟、白俊所言自屬多數人所得共見共聞，而屬公然
    。另「幹你娘」，係對他人母親表達不尊重之意思，進而對
    該他人表達輕蔑，依社會一般具有健全通念之人之認知，足
    使他人在精神上、心理上感受到難堪，更使不特定之聽聞口
    出該等言詞之人，對被指涉之人在社會上之人格及尊嚴，產
    生貶損之評價，自屬侮辱無疑。是被告白惠玟、白俊口稱「
    幹你娘」乙語，堪認係公然侮辱無訛。
  4、妨害公務執行及侮辱公務員犯行之認定：
   ⑴依法令服務於國家、地方自治團體所屬機關而具有法定職務
     權限者，為公務員，刑法第10條第2 項第1 款前段定有明
     文。經查，王士維係臺北市專勤隊專員兼分隊長，高壹年
     、賴鈺欣、姜乃華係臺北市專勤隊科員，黃裕芳則係臺北
     市專勤隊助理員，其等均係經國家考試任職於臺北市專勤
     隊之正式員工；鍾凱則係受臺北市專勤隊約聘之佐理員，
     業據其等於警詢、偵查中供述明確（見偵卷第31至32、35
     至36、39至40、45至46、49至50、53至54、151至153頁，
     偵續卷第137至139頁），並有內政部移民署職員出入登記
     簿（見偵卷第65頁）、內政部移民署北區事務大隊臺北市
     專勤隊執行查察營業（工作）處所記錄表影本等在卷可稽
     （見訴449 卷第253頁），則王士維等6 人均為依法令服務
     於移民署所屬機關之公務員，自堪認定。
   ⑵主管機關、入出國管理機關、警察機關、海岸巡防機關或其
     他司法警察機關得指派人員攜帶證明文件，至外國人工作
     之場所或可疑有外國人違法工作之場所，實施檢查；入出
     國及移民署執行職務人員於執行查察職務時，得進入相關
     之營業處所、交通工具或公共場所，並得對下列各款之人
     查證其身分：一、有事實足認其係逾期停留、居留或得強
     制出國。二、有相當理由足認有第七十三條或第七十四條
     所定行為，或有該行為之虞。三、有事實足認從事與許可
     原因不符之活動或工作。四、有相當理由足認係非法入出
     國。五、有相當理由足認使他人非法入出國，就業服務法
     第62條、入出國及移民法第67條第1 項分別定有明文。經
     查，王士維等6 人係因接獲民眾檢舉故鄉餐廳於假日有非
     法移工工作，向上級報告並取得同意後，由王士維帶隊前
     往執行非法移工查察等情，業經證人即告訴人王士維於警
     詢及偵查中證述無訛（見偵卷第32頁，偵續卷第139 頁）
     ，並有內政部移民署職員出入登記簿（見偵卷第65頁）及
     內政部移民署北區事務大隊臺北市專勤隊執行查察營業（
     工作）處所紀錄表影本等附卷可按（見原審訴449 卷第253
     頁），參諸卷附上開紀錄表，案由欄載明「入出國及移民
     法」，現場檢查情形欄復記載：「本隊檢查人員依據就業
     服務法第62條規定…」等語，足見王士維等6 人當次至故鄉
     餐廳執行查察勤務之法令依據，係就業服務法第62條與入
     出國及移民法第67條第1 項。又餐飲業如餐廳等，係屬內
     政部移民署依照入出國及移民法第67條第1 項執行查察營
     業處所之範圍，亦有內政部移民署依同條第4 項公布之「
     執行查察營業處所範圍表」1份附卷可參（見原審訴449卷
     第251 頁），是王士維等6人於109年5月16日當日至故鄉餐
     廳自係依法執行非法移工查緝職務至明。
   ⑶徵諸證人即告訴人高壹年、賴鈺欣、黃裕芳及姜乃華於警詢
     中證稱：案發時我們檢查完確認無外籍人士後，正向店家
     解釋填載執行查察營業（工作）處所記錄表內容時發生本
     案等語（見偵卷第40、46、50、54頁）；證人即告訴人鍾
     凱於警詢中證稱：案發時我們查詢內部民眾發現並無不法
     情事，正要書寫檢查紀錄表等語（見偵卷第36頁）；證人
     即告訴人王士維於警詢中稱：當時專勤隊查無不法情事，
     並書寫檢查紀錄時，餐廳員工圍在我們身邊發生本案等語
     （見偵卷第32頁）；另本案發生前，有一著深藍色上衣女
     子稱：「幫我寫一下」，被告白惠玟對此覆稱：「我為什
     麼要寫」等語，至本案發生後，被告白惠玟拿起置於桌上
     的文件稱「到底要簽什麼啦？妳到底跟我講要簽什麼嗎？
     」等語，業經原審勘驗現場錄影明確（見原審訴449 卷第5
     9、63頁），且該次王士維等6人執行查緝之紀錄表上，載
     明：因現場與店家發生衝突，故由店內員工於竹子湖派出
     所簽表等語，有該紀錄表在卷可參（見原審訴449 卷第253
     頁），足見本案發生時，王士維等6人尚在填載該次查察之
     紀錄表甚明。而進入營業處所執行檢查、查察業務，除目
     視有無外國人違法工作，並查證在場人身分外，亦須以書
     面記錄檢查及查證結果留存，此本屬移民署人員執行查察
     、檢查業務之一環。尤其依就業服務法第62條、入出國及
     移民法第67條第1 項規定，移民署執行職務人員為查察有
     無外國人違法工作，得進入營業處所實施檢查。縱使移民
     署執行職務人員初步檢視並未察知有外國人違法工作，但
     若於退出營業場所前，發現有此等情形，仍應加以裁罰、
     取締，是於移民署執行職務人員退出營業場所前，自仍在
     依法執行查察職務。本案案發時，王士維等6 人移民署員
     工既尚在故鄉餐廳內填載查察紀錄表，當時尚未退出所檢
     查之營業場所，即仍在依法執行查緝職務中。
   ⑷再按刑法第135 條第1 項之強暴，乃指一切有形力即物理力
     之行使而言，不論直接或間接，對人或對物均屬之，有無
     成傷亦非所問。被告白俊徒手拍擊王士維胸口及拍打鍾凱
     背部；被告高德智抓住鍾凱手部等行為，均係在王士維、
     鍾凱依法執行職務時，施以強暴妨害其等職務執行。另被
     告白惠玟、白俊對王士維等6 人口出「幹你娘」之侮辱言
     詞，則係於公務員依法執行職務時當場侮辱。再王士維等6
      人進入故鄉餐廳時，有向櫃檯人員表明自己係移民署人員
     之身分，並出示證件，業經證人即告訴人鍾凱證述無訛（
     見偵卷第36頁），並有現場擷圖可見鍾凱當日頸部上確有
     佩戴證件之綁帶（見偵卷第61頁），及經原審勘驗王士維
     確有向櫃檯人員表明己方係移民署人員之身分在卷（見原
     審訴449卷第63頁）。被告高德智、白惠玟復於準備程序中
     供承本案行為時知悉王士維等6 人為移民署人員等語（見
     原審訴449卷第46頁）；被告白俊則供稱進入本案案發現場
     餐廳時，有聽小女兒說移民署的人又來了，因此進入餐廳
     向王士維等6 人說每次來講的事情都一樣，有什麼事情去
     外面說等語（見原審訴449卷第47頁），可見被告白俊亦知
     悉王士維等6 人係移民署員工，至故鄉餐廳執行查緝職務
     。且查，於現場錄影中可見被告白智豪在場，向鍾凱對話
     稱：「（鍾凱：我們今天來都是好聲好氣OK）好聲好氣嗎
     ？」，其後被告白惠玟在場稱：「你有沒有身分證？」，
     鍾凱則稱：「沒有看到非法移民」等語；且嗣後被告白俊
     伸手拍王士維胸口2 下後，王士維尚有向白俊稱：「我執
     行公務你打我喔？」等語之後，被告白智豪方出手推、打
     王士維，並口出「幹你娘」之辱罵言詞，此經原審勘驗現
     場錄影明確（見原審訴449卷第59至61頁），則縱認被告白
     智豪係事後方進入故鄉餐廳，未見聞王士維等6 人執行職
     務之完整過程，亦可自王士維、鍾凱、被告白惠玟、白俊
     等人之對話，知悉王士維等6 人係移民署執行非法外勞查
     緝職務之人員甚明。是被告高德智自成立妨害公務執行罪
     ，被告白俊成立妨害公務執行罪及侮辱公務員罪，被告白
     惠玟則成立侮辱公務員罪。
  5、被告高德智、白俊、白惠玟及其辯護人其他辯解，不可採
     信之理由：
   ⑴按彼此互毆，必以一方初無傷人之行為，因排除對方不法之
     侵害而加以還擊，始得以正當防衛論。故侵害已過去後之
     報復行為，與無從分別何方為不法侵害之互毆行為，均不
     得主張防衛權（最高法院30年度上字第1040號判決意旨參
     照）。王士維遭被告白智豪毆打左臉並向後推時，鍾凱口
     稱：「欸大哥，不要這樣子」，上前欲至王士維身邊，即
     遭被告高德智以手阻擋，並拉扯手部，鍾凱在抗拒中，方
     有出手推被告高德智頸部之情事，此業經原審勘驗現場錄
     影明確（見原審訴449 卷第61頁），足認鍾凱推被告高德
     智頸部，係在遭被告高德智以拉扯手部方式為不法侵害之
     後。則被告高德智係先為不法侵害之一方，自不能向鍾凱
     主張正當防衛。另鍾凱上前欲至王士維身側之前，係位於
     王士維左側，白文斌則係居於王士維右側，且與王士維間
     有相當距離，此有現場錄影勘驗擷圖在卷可查（見原審訴4
     49 卷第79頁），則鍾凱至王士維身側亦無使白文斌受傷之
     虞。是被告高德智辯稱：當時是鍾凱先抓住我的脖子，我
     是自我防衛，且我當時是怕有罕見疾病的白文斌被撞到受
     傷云云，均與其傷害及妨害公務犯行是否成立無涉，其所
     辯自不足採。
   ⑵被告白智豪出手打、推王士維後，鍾凱本欲前往王士維身邊
     援助，卻為被告高德智抓住手部阻擋，致鍾凱無法上前援
     助王士維，其後被告白智豪亦抓住王士維之手部，被告白
     俊於此前後並有拍打王士維胸口及鍾凱背部等情，業經原
     審勘驗現場錄影明確（見原審訴449卷第61頁），可見被告
     高德智、白智豪、白俊係由被告高德智、白智豪抓住鍾凱
     、王士維手部，並由被告白智豪出手推、打王士維，被告
     白俊拍擊王士維及鍾凱之方式，使其等在遭妨害公務執行
     及傷害時難以抵抗及相互支援，被告高德智、白俊與被告
     白智豪就傷害鍾凱及對王士維、鍾凱妨害公務執行乙事，
     自均具有犯意聯絡及行為分擔，辯護人以被告高德智及被
     告白智豪肢體衝突之對象不同，主張被告高德智係單獨犯
     罪，而非共同正犯云云，自不足採信。
   ⑶被告白俊有拍打鍾凱背部，亦有口出「幹你娘」等情，業經
     原審勘驗現場錄影明確（見原審訴449卷第61至62頁），被
     告白俊辯稱：我沒有罵「幹你娘」，也沒有打鍾凱云云，
     自屬無據。又被告白俊係拍打鍾凱背部後，方遭鍾凱以腳
     踢開乙情，亦經原審勘驗現場錄影無訛（見原審訴449 卷
     第61頁），辯護人主張被告白俊拍打鍾凱後背的同時，鍾
     凱就以腳踢開白俊，在反作用力的作用下，力道減損，不
     可能造成鍾凱傷害云云，亦無可採。另鍾凱於警詢中雖供
     稱：「（員警問：於毆打你的過程中是否有使用工具？你
     哪裡受到傷害？）沒有使用武器，都是用『拳頭』。雙手手
     臂胸口跟背部」等語（見偵卷第37頁，雙引號為原文所無
     ），然觀諸員警問題係「是否有使用工具」，鍾凱回答「
     拳頭」，應指徒手而未使用工具、武器之意。況鍾凱係視
     線所不及之背後遭到毆打，又是在衝突情境混亂之下，難
     認鍾凱得清楚分辨係遭握拳擊打或遭拍擊。辯護人以鍾凱
     前揭警詢所述，認鍾凱背後傷害並非遭被告白俊拍擊所致
     ，自非有據。再參以被告白俊曾因右手肘僵硬（right elb
     ow stiffness ）接受手術，固有臺北榮民總醫院手術紀錄
     1份存卷可參（見原審109年度訴字第513號卷第333 頁），
     然經原審勘驗現場錄影，被告白俊案發時多次以手拍擊王
     士維、鍾凱，顯見白俊手部縱確有若干病症，亦無礙其案
     發當時多次以手部拍擊王士維、鍾凱。且觀諸卷附勘驗擷
     圖，被告白俊拍擊鍾凱時，右手高高舉起，未見有何因右
     手肘僵硬限制手部活動範圍之情事（見原審訴449 卷第93
     頁圖24），可見白俊手部縱有病症，亦未達妨礙其出手拍
     擊王士維、鍾凱之程度，辯護人以被告白俊患有前揭病症
     ，認為其不可能導致鍾凱受有診斷證明書所載之背部傷害
     ，自非有據。況參以被告高德智、白俊與白智豪就傷害鍾
     凱乙事，均具有犯意聯絡及行為分擔，已如前述，則縱認
     鍾凱傷害係因被告高德智攻擊行為所致，被告白俊亦應就
     其等行為所造成之結果共同負責。是辯護人主張鍾凱傷害
     可能為被告高德智所致，被告白俊無須負責云云，亦無可
     採。又衡諸被告白俊以右手拍擊鍾凱前，係高舉右手，則
     其手落下必有相當力道，而與一般好言相勸者以輕拍方式
     安撫他人不同，辯護人辯護稱被告白俊僅係為勸阻鍾凱輕
     拍鍾凱背部云云，亦殊難採信。
   ⑷被告白惠玟案發當時口稱「幹你娘，沒證件啦」等語；被告
     白俊則稱「幹你娘一大早就來鬧店啦」等語，其等稱「幹
     你娘」所辱罵之對象，顯係當日至故鄉餐廳執行查緝非法
     外勞職務之王士維等6 人。被告白惠玟、白俊稱「幹你娘
     」既有特定指涉對象，其等當時復對執行職務之王士維等6
      人已經有所不滿，其等口出上開言詞，自與並無任何指涉
     對象之情緒發洩有間。況且「幹你娘」係明示對他人母親
     表達不尊重之意思，進而對該他人表達輕蔑，倘有特定指
     涉對象，即屬侮辱言詞無疑。是被告白惠玟、白俊對王士
     維等6 人口稱「幹你娘」，即屬公然侮辱及侮辱公務員。
     其等辯稱：只是口頭禪及情緒宣洩，並無侮辱犯意云云，
     自無可採。
   ⑸依卷附內政部移民署北區事務大隊臺北市專勤隊執行查察營
     業（工作）處所記錄表（見原審訴449卷第253頁）記載，
     王士維等6 人係依就業服務法第62條與入出國及移民法第6
     7條第1 項執行檢查營業處所有無非法外國勞工之職務，該
     等查緝工作瞬息萬變，甚具突發、臨時等特性，執法人員
     依就業服務法第62條規定，固仍須攜帶證明文件以杜爭議
     ，然並非以著制服為必要。經查，參諸證人即告訴人鍾凱
     於警詢中證稱：當日查察非法移工，帶隊分隊長（即王士
     維）有出示證件給櫃檯人員看，我則是將證件掛在胸前，
     由分隊長表明來意後往餐廳內移動，櫃檯人員有大聲呼喊
     餐廳內部告知同事移民署人員來查察等語（見偵卷第36頁
     ）。王士維等6 人進入故鄉餐廳時，王士維有向故鄉餐廳
     櫃檯員工表明係移民署人員之身分，故鄉餐廳櫃檯員工並
     有稱「移民署的他看一下」等語，在王士維等6 人進入故
     鄉餐廳廚房之際，並可聽到有人復誦「移民署的」等情，
     業據原審勘驗現場錄影無訛（見原審訴449卷第63頁）。另
     鍾凱當日在故鄉餐廳現場，頸部確有圍繞吊掛證件之帶子
     乙情，亦有卷附現場錄影擷圖可參（見偵卷第61頁），可
     見王士維等6 人於開始執行查緝職務之際，確有攜帶證明
     文件出示、佩掛，並向故鄉餐廳員工表明自己為移民署人
     員甚明，已符就業服務法第62條應攜帶證明文件執行檢查
     職務之要求。至內政部入出國及移民署實施查察及查察登
     記辦法（下稱查察及查察登記辦法）第8條雖規定：「入出
     國及移民署人員執行查察及查察登記時，應著制服，並佩
     帶證件。」然依查察及查察登記辦法第1條、入出國及移民
     法第71條第3項規定，查察及查察登記辦法所規範者，係執
     行入出國及移民法第70條第1項之「查察」、第71條第1項
     之「查察登記」所應遵行之程序。而入出國及移民法第70
     條第1項之「查察」，依同條第2 項規定，應於執行前告知
     受查察人，此即與就業服務法第62條與入出國及移民法第6
     7條第1 項之「檢查」、「查察」具有突發、臨時等性質，
     若事前通知受執行營業處所則無從達其目的顯然有異，可
     見入出國及移民法第70條第1項、第67條第1項規定之「查
     察」用語雖同，所指涉之職務內容卻大相逕庭，其應遵循
     之程序規範自有不同。查察及查察登記辦法之規範對象既
     非王士維等6人案發當日在故鄉餐廳所執行之職務，辯護人
     即不能執該辦法第8條規定執行時應著制服，指摘王士維等
     6 人當日執行職務有何違法，是辯護人此部分辯解，亦無
     可採。
   ⑹被告等人雖另主張王士維等6 人執行職務態度惡劣而有違法
     云云。惟經原審勘驗現場錄影，未見案發前有何執法態度
     惡劣之情事（見原審訴449卷第60至62頁），被告等人據此
     主張王士維等6人並非合法執行職務，自屬無據。另王士維
     於合法執行查緝外國勞工職務中，遭被告白智豪、白俊等
     人出手攻擊，鍾凱見狀欲上前至王士維身邊之際，被告高
     德智拉扯鍾凱手部，2人遂互有拉扯，則鍾凱與被告高德智
     拉扯，係因其與王士維執行職務中遭被告高德智、白智豪
     、白俊攻擊，為其與王士維能夠繼續執行法定職務所為之
     舉動，自仍屬職務執行之一環。辯護人主張鍾凱與被告高
     德智間拉扯並非執行職務云云，自無可採。
  6、被告高德智、白俊係對王士維及鍾凱施加強暴，亦無證據
     證明此等強暴行為對於其他在場之高壹年、賴鈺欣、黃裕
     芳及姜乃華有何影響，自僅妨害王士維及鍾凱之職務執行
     ，而不及於高壹年、賴鈺欣、黃裕芳及姜乃華。檢察官認
     為高德智、白俊上開行為尚且妨害高壹年、賴鈺欣、黃裕
     芳及姜乃華執行職務，尚有誤會，併此敘明。　 
  7、綜上所述，被告高德智、白俊、白惠玟上開辯解及其等辯
     護人上開辯護意旨，均不足採信。
　8、至被告白俊等人及其等辯護人於本院審理中固聲請：⑴向台
     北榮民總醫院函詢被告白俊之右手傷勢為何？被告白俊右
     手手部之傷勢是否影響其右手之發力？依被告白俊右手手
     部之傷勢狀況，是否有可能透過拍擊造成他人受有挫傷之
     傷害？待證事實為查明被告白俊是否涉犯傷害罪？⑵向移民
     署函詢如下內容：①執行查察稽查之勤務時是否應著正式之
     服裝，是否因執行方式為埋伏、偽裝客人而有所不同。②於
     執行完畢後，是否必須完成查察紀錄表之簽立。③於執勤過
     程中，若人民詢問申訴管道，是否可以拒絕告知。⑶聲請傳
     喚現場目擊證人白文斌及王姿雅，待證事實為本件事發之
     全部經過，及證明被告白俊、白惠玟等人平常之用語習慣
     ，以作為量刑之參考云云（見本院卷第147頁)。惟查，被
     告高德智、白惠玟、白俊等人涉有上開犯行，其待證事實
     已臻明確，已如前述，本院認無函詢上開內容及傳喚上開
     證人到庭作證之必要，是被告白俊等人及其等辯護人上開
     調查證據之聲請，均為無理由，應予駁回。
 (三)從而，本件事證明確，被告白智豪、高德智、白俊、白惠
     玟上揭犯行，均堪認定，應予分別依法論科。
二、論罪部分：
(一)核被告白智豪、白俊所為，係犯刑法第277條第1項之傷害罪
    、同法第135條第1項之妨害公務執行罪、同法第140條第1 
    項之侮辱公務員罪及同法第309條第1項之公然侮辱罪；被告
    高德智所為，係犯刑法第277條第1 項之傷害罪及同法第135
     條第1 項之妨害公務執行罪；被告白惠玟所為，則係犯刑
    法第140 條第1 項之侮辱公務員罪及同法第309 條第1 項之
    公然侮辱罪。高德智、白智豪、白俊間就傷害及妨害公務執
    行之行為，均有犯意聯絡及行為分擔，均為共同正犯。至被
    告白惠玟、白智豪、白俊雖各自口出「幹你娘」一語，然時
    間上有相當間隔，足認其等係分別為之，而難認有何犯意聯
    絡及行為分擔，檢察官認為此部分亦屬共同正犯，容有誤會
    ，附此敘明。
(二)被告白智豪先後推王士維胸口、揮打王士維臉部、抓住王士
    維右手及推鍾凱肩膀之行為，與被告白俊先後拍王士維胸口
    及鍾凱背部之行為，雖係前後對不同公務員施強暴，然所侵
    害者均為同一公務執行之社會法益，對鍾凱施強暴部分，兼
    侵害鍾凱之身體法益，復皆係於密切接近之時間及同一地點
    實施，各行為之獨立性極為薄弱，且係分別出於同一妨害公
    務執行與傷害之目的，依一般社會健全觀念，難以強行分別
    ，均應視為數個舉動之接續施行，合為包括之一行為予以評
    價，皆屬接續犯，各論以一罪。另被告高德智、白智豪、白
    俊均以施強暴於王士維（未成傷）妨害公務執行並傷害鍾凱
    暨妨害鍾凱公務執行之行為，同時觸犯刑法第277 條第1 項
    之傷害罪及同法第135 條第1 項之以強暴妨害公務執行罪，
    均為想像競合犯，皆應從一重之傷害罪處斷。被告白智豪、
    白惠玟、白俊則分別以一口出「幹你娘」之行為，犯刑法第
    140條第1項之侮辱公務員罪及同法第309 條第1項之公然侮
    辱罪，亦均為想像競合犯，皆從一重之侮辱公務員罪處斷。
(三)被告對於依法執行職務公務員施以強暴之行為，與對之當場
    侮辱之行為，雖係基於同一妨害公務之犯意而發生，但二者
    行為各別，非不可分，應成立刑法第135條第1項及第140條
    第1 項之罪，併合處罰（最高法院87年度台非字第283 號判
    決意旨參照）。是被告白智豪、白俊所犯傷害罪及侮辱公務
    員罪犯意各別，行為互殊，應予分論併罰。
(四)臺灣士林地方檢察署檢察官109年度偵續字第334 號併辦意
    旨書中關於被告高德智、白智豪對王士維及鍾凱涉犯刑法第
    135條第1 項罪嫌部分，與經起訴之被告高德智、白智豪對
    鍾凱涉犯傷害罪嫌部分有想像競合之裁判上一罪關係，本院
    自得併予審理。另被告白智豪推鍾凱肩膀部分，雖未據檢察
    官起訴，然此與經起訴之被告白智豪對鍾凱涉犯傷害罪嫌部
    分有接續犯之實質上一罪關係，本院自得併予審理，併此敘
    明。
(五)臺灣士林地方檢察署109年度偵續字第334號併辦意旨略以：
    被告高德智、白智豪於109年5月16日上午10時10分許，在故
    鄉餐廳，基於公然侮辱及侮辱公務員之犯意聯絡，由被告高
    德智先對告訴人王士維辱罵「衝三小」等語，被告白智豪見
    狀，亦對告訴人王士維辱罵「幹你娘、衝三小」等語，涉犯
    刑法第140條第1項、第309 條第1 項之侮辱公務員及公然侮
    辱等罪嫌（下稱「上開併辦侮辱部分」），且此部分罪嫌與
    臺灣士林地方檢察署檢察官以109年度偵字第10245 號起訴
    部分，有想像競合犯之裁判上一罪關係，請予以合併審判等
    語。然查，臺灣士林地方檢察署檢察官以109年度偵字第102
    45 號起訴者，係被告高德智、白智豪涉嫌傷害鍾凱部分犯
    罪事實，此部分與上開併辦侮辱部分縱均成立犯罪，其行為
    亦屬各別可分，係數罪而非一罪關係（最高法院87年度台非
    字第283 號判決意旨參照），本院就此部分無從與起訴部分
    併案審理，本件本應退由檢察官另為適法之處置，然檢察官
    嗣就此部分犯罪事實，既另以109年度蒞追字第6號追加起訴
    ，本院即毋庸將此部分退回檢察官另行處理，併此敘明。
(六)被告白智豪前因偽造文書等案件，經原審法院以108年度原
    訴字第7號判決處有期徒刑3 月、2 月，應執行有期徒刑4 
    月確定，嗣於109 年2 月5 日易科罰金執行完畢，有本院被
    告前案紀錄表1份在卷可查(見本院卷第87至100頁)，其於前
    案有期徒刑執行完畢後5 年內，故意再犯本案有期徒刑以上
    各罪，固符合刑法第47條第1 項之累犯要件，惟審酌被告白
    智豪所犯前案為偽造文書等案件，與本案所犯係傷害、妨害
    公務執行、侮辱公務員及公然侮辱等罪，罪質及犯罪態樣均
    有不同，參酌司法院釋字第775 號解釋意旨，爰不予加重其
    刑。
三、不另為無罪諭知部分：
    臺灣士林地方檢察署檢察官109 年度偵續字第334 號、109
    年度蒞追字第6 號追加起訴意旨略以：被告白智豪於109 年
    5 月16日上午10時10分許在故鄉餐廳，基於侮辱公務員及公
    然侮辱之犯意，對告訴人王士維辱罵「衝三小」等語，足以
    貶低在場依法執行職務之告訴人王士維名譽；另被告高德智
    、白智豪、白俊基於傷害之犯意聯絡，由被告白智豪以手推
    告訴人王士維身體、揮打告訴人王士維頭部，被告高德智見
    狀，與被告白智豪一同推打、拉扯告訴人王士維，致告訴人
    王士維因而受有遭毆打後之頭痛傷害，因認被告高德智、白
    智豪、白俊尚對告訴人王士維涉犯刑法第277 條第1 項之傷
    害罪嫌；被告白智豪另尚對告訴人王士維涉犯刑法第140 條
    第1 項之侮辱公務員罪嫌、刑法第309 條第1 項之公然侮辱
    罪嫌等語。惟查：
(一)被害人、告訴人係以使被告受刑事訴追為目的，是其陳述是
    否與事實相符，仍應調查其他證據以資審認（最高法院52年
    度台上字第1300號判決意旨參照）。經查，王士維於案發當
    日即109年5月16日至臺北市立萬芳醫院就診，該院醫師開立
    之診斷證明書診斷欄記載：「病患主訴頭部被打（頭痛）」
    等語，有該診斷證明書1份在卷可按（見偵卷第145頁）。又
    當時王士維就診時主訴有頭痛情形，經醫師診察無明顯病況
    及外傷等情，亦有臺北市立萬芳醫院（委託財團法人臺北醫
    學大學辦理）109 年7月21日萬院醫病字第1090005762號函1
    份附卷可查（見偵卷第165頁），且除上開診斷證明書及函
    文外，卷內查無王士維經診斷受有傷害之客觀醫療證據。則
    王士維受有頭痛傷害，僅有王士維之指述可資證明，依照上
    開說明，尚難認定被告高德智、白智豪及白俊有何傷害王士
    維犯行。此部分被告高德智、白智豪、白俊被訴傷害王士維
    事實，原應依刑事訴訟法第301條第1項前段諭知上開被告無
    罪，然此部分事實若成立犯罪，與被告高德智、白智豪經檢
    察官以109 年度偵字第10245 號起訴；被告白俊經檢察官以
    109 年度偵續字第334 號追加起訴，並均經本院上開論罪科
    刑之傷害鍾凱犯行，具有想像競合之裁判上一罪關係，爰均
    不另為無罪之諭知。
(二)又閩南語「三小（洨、潲）」，其「潲（洨、小）」字在閩
    南語中雖有指精液之意，而粗俗難登大雅之堂，然「三潲（
    洨、小）」一般係作疑問詞使用而與「什麼」之意相當，本
    非必然帶有侮謾、辱罵之意，自難僅因口出「三小」，即認
    有貶損他人人格之犯意。經查，被告白智豪係口出「衝三小
    （臺語）」等語，經原審勘驗現場錄影明確（見原審訴449 
    卷第61頁），此在閩南語中，係「做什麼」之意，可認係對
    王士維執行之職務表達質疑，尚非對於王士維之人格加以貶
    損、輕蔑，是被告白智豪口稱「衝三小」，與刑法第309 條
    第1 項、第140條第1 項公然侮辱及侮辱公務員罪之要件容
    屬有間，自無從論以該等罪名，被告白智豪此部分被訴犯罪
    事實原亦應依刑事訴訟法第301條第1項前段諭知無罪，然因
    此部分事實若成立犯罪，與被告白智豪口稱「幹你娘」，而
    經檢察官以109年度蒞追字第6號追加起訴，並經本院上開論
    罪科刑之侮辱公務員部分犯行，具有接續犯之事實上一罪關
    係，爰亦不另為無罪之諭知。
四、不另為不受理之諭知部分：
　　臺灣士林地方檢察署檢察官109年度蒞追字第6號追加起訴意
    旨尚以：被告高德智、白智豪於109 年5月16日上午10時10
    分許在故鄉餐廳，基於對於公務員依法執行職務時施強暴之
    犯意聯絡，一同推打、拉扯告訴人鍾凱，其等以上開強暴方
    式妨害告訴人鍾凱執行職務，因認被告高德智、白智豪就告
    訴人鍾凱部分，尚涉犯刑法第135 條第1 項之對於公務員依
    法執行職務時施強暴罪嫌等語。惟查：
(一)已經提起公訴或自訴之案件，在同一法院重行起訴者，應諭
    知不受理之判決，刑事訴訟法第303 條第2 款定有明文。又
    此即所謂一事不再理原則，無論係實質上一罪或裁判上一罪
    ，均有其適用。而刑法所定之想像競合犯係裁判上之一罪，
    其一部分犯罪事實已經合法起訴者，效力當然及於全部，如
    復將其他部分重行起訴，自應諭知不受理之判決（最高法院
    104 年度台上字第2453號判決意旨參照）。
(二)臺灣士林地方檢察署檢察官前認被告高德智、白智豪於109
    年5 月16日10時10分許，在故鄉餐廳共同基於傷害之犯意聯
    絡，推打、拉扯王士維、鍾凱，致鍾凱受有胸部、雙前臂、
    左上背多處挫傷，涉犯刑法第277條第1項傷害罪嫌，以109 
    年度偵字第10245號提起公訴，並於109年9月17日繫屬本院
    （即本案案號為109 年度訴字第449 號部分），此有卷附臺
    灣士林地方檢察署109 年9 月17日士檢家信109 偵10245 字
    第1099042403號函上之收文章可查（見原審訴449卷第5 頁
    ）。又被告高德智、白智豪共同傷害鍾凱部分，與追加起訴
    被告高德智、白智豪共同對鍾凱妨害公務部分，具有想像競
    合之裁判上一罪關係，應依想像競合犯規定，從一重論以傷
    害罪，已如前述。則起訴被告高德智、白智豪共同傷害鍾凱
    部分之效力，原本及於被告高德智、白智豪共同對鍾凱妨害
    公務部分之犯罪事實。則上開臺灣士林地方檢察署檢察官10
    9 年度蒞追字第6 號追加起訴書顯係對已為起訴效力所及之
    對鍾凱妨害公務部分，在同一法院重行起訴，本應依刑事訴
    訟法第303條第2款規定為公訴不受理之諭知。然因該部分與
    起訴書中經本院論罪科刑之對鍾凱傷害部分，具有想像競合
    之裁判上一罪關係，爰不另為不受理之諭知，附此敘明。
五、駁回上訴之理由：
    原審就上開有罪部分，認被告白智豪、高德智、白惠玟、白
    俊等人犯行，事證明確，並審酌被告白智豪前有違反毒品危
    害防制條例、違反藥事法等前科，被告白俊有妨害公務之前
    科，被告高德智及被告白惠玟則未曾經法院判處罪刑確定，
    有本院被告前案紀錄表各1份在卷可查(見本院卷第87至106
    頁)；其等於王士維等6 人依法執行非法移工查緝職務之際
    ，由被告白智豪、高德智、白俊以徒手推打、拉扯、拍擊等
    方式施強暴並傷害鍾凱，白智豪、白惠玟及白俊復以「幹你
    娘」之言語辱罵依法執行職務之公務員即王士維等6 人，其
    等行為分別危害公務員執行職務之安全，對鍾凱造成胸部、
    雙前臂、左上背多處挫傷之傷害，並損及王士維等6 人之名
    譽與公務執行之尊嚴，實不可取；並考量被告白智豪、高德
    智、白惠玟、白俊等4 人迄今除被告白智豪於本院審理中坦
    承犯行，其餘被告均否認犯行，且未能與王士維等6 人達成
    和解，賠償其等損害之犯後態度；兼衡酌被告白智豪自陳國
    中肄業，未婚無子女，目前在故鄉餐廳擔任服務生，需撫養
    母親；被告高德智自陳高職肄業，已婚，有1名就讀小學之
    子女，目前在故鄉餐廳擔任廚師，需扶養小孩及母親；被告
    白惠玟自陳高職畢業，已婚，有1名就讀小學之子女，目前
    為故鄉餐廳負責人，需扶養子女；被告白俊自陳國小畢業，
    已婚，3名子女均已成年，現退休依靠小孩扶養，有從事種
    田、種花工作，但收入不高之教育智識程度及家庭生活狀況
    （見原審訴449卷第296至297頁）等一切情狀，分別量處如
    原判決主文所示之刑，並均諭知易科罰金之折算標準。經核
    認事用法均無不合，量刑亦甚妥適。被告高德智、白惠玟、
    白俊等4 人猶執前詞提起上訴，否認犯罪，經核亦係對原審
    自由判斷證據證明力之職權行使，及與原判決本旨無關之問
    題，徒憑己意，再為事實上之爭執，其等此部分上訴，均為
    無理由。至被告白智豪提起上訴，其上訴理由雖主張原審量
    刑過重，請求從輕量刑云云；檢察官提起上訴，其上訴理由
    亦主張原審就被告白智豪、高德智、白惠玟、白俊等4人之
    量刑過輕，請求從重量刑云云。惟查，按量刑之輕重，屬於
    為裁判之法院得依職權自由裁量之事項，苟其量刑已以行為
    人之責任為基礎，並斟酌刑法第57條所列一切情狀，在法定
    刑度內，酌量科刑，如無偏執一端，致明顯輕重失衡情形，
    不得遽指為不當或違法。查本件原判決已審酌刑法第57條所
    定科刑應審酌事項，在法定刑度範圍內予以科刑，難認有何
    輕重失衡情形，另按量刑輕重係屬事實審法院得依職權自由
    裁量之事項，本件原審量刑已以行為人之責任為基礎，斟酌
    被告犯罪情節、手段、所生危害、迄今未與告訴人等人達成
    和解等犯罪後態度及被告之智識等一切情狀，而為刑之量定
    ，既未逾越法定刑度，亦無濫用自由裁量權限或違反比例原
    則，其量刑自屬妥適，而無被告白智豪及檢察官上訴意旨所
    指之顯然失出或有失衡平情事。被告白智豪及檢察官上揭上
    訴意旨，均屬無據。綜上所述，本件被告白智豪、高德智、
    白惠玟、白俊等4人及檢察官之上訴，均無理由，均應予駁
    回。　
乙、無罪部分：
一、臺灣士林地方檢察署檢察官109年度偵續字第334 號、109年
    度蒞追字第6 號追加起訴意旨另以：被告高德智於109 年5 
    月16日上午10時10分許在故鄉餐廳，對告訴人王士維辱罵「
    衝三小」等語，足以貶低在場依法執行職務之告訴人王士維
    名譽；另被告白惠玟與同案被告高德智、白智豪、白俊共同
    基於傷害、對於公務員依法執行職務時施強暴之犯意聯絡，
    由同案被告白智豪、高德智推打、拉扯告訴人王士維，被告
    白惠玟則前往拉住告訴人鍾凱，被告白惠玟遂以此強暴方式
    與同案被告白智豪、高德智、白俊妨害告訴人王士維等6人
    執行公務，告訴人王士維因而受有遭毆打後之頭痛傷害，告
    訴人鍾凱因而受有胸部、雙前臂、左上背多處挫傷等傷害，
    因認被告高德智尚對告訴人王士維涉犯刑法第140 條第1項
    之侮辱公務員罪嫌及刑法第309 條第1 項之公然侮辱罪嫌；
    被告白惠玟尚對告訴人鍾凱及王士維涉犯刑法第277 條第1 
    項之傷害罪嫌及刑法第135 條第1 項之妨害公務執行罪嫌等
    語。
二、犯罪事實應依證據認定之，無證據不得認定犯罪事實；不能
    證明被告犯罪者，應諭知無罪之判決；檢察官就被告犯罪事
    實，應負舉證責任，並指出證明之方法，刑事訴訟法第154
    條第2 項、第301 條第1 項、第161 條第1 項定有明文。因
    此，檢察官對於起訴之犯罪事實，應負提出證據及說服之實
    質舉證責任。其所提出之證據，無論其為直接或間接證據，
    均須達於通常一般人均不致有所懷疑，而得確信其為真實之
    程度，始得據為有罪之認定，若其關於被告是否犯罪之證明
    未能達此程度，而有合理性懷疑之存在，致使無法形成有罪
    之確信，根據「罪證有疑，利於被告」之證據法則以及無罪
    推定之原則，自應為被告無罪判決之諭知，最高法院著有29
    年度上字第3105號、40年度台上字第86號、76年度台上字第
    4986號、92年度台上字第128 號判決意旨可資參照。再告訴
    人之告訴，係以使被告受刑事訴追為目的，是其陳述是否與
    事實相符，仍應調查其他證據，以資審認，最高法院52年度
    上字第1300號判決亦可供參。
三、公訴人認被告高德智涉犯刑法第140 條第1 項之侮辱公務員
    罪嫌及刑法第309 條第1 項之公然侮辱罪嫌，被告白惠玟涉
    犯刑法第277 條第1 項之傷害罪嫌及刑法第135 條第1 項之
    妨害公務執行罪嫌，無非係以被告高德智、白惠玟及同案被
    告白智豪、白俊之供述、告訴人王士維等6 人之指訴、內政
    部移民署職員出入登記簿、王士維、鍾凱之診斷證明書、現
    場錄影光碟及其勘驗筆錄、勘驗擷圖等件為其主要論據。
四、訊據被告高德智固坦承知悉王士維為移民署人員，並對其稱
    「衝三小」等語；被告白惠玟則坦承當時知悉王士維6 人為
    執行稽查業務之移民署人員，且有上前與衝突雙方有肢體接
    觸等情。然被告高德智堅決否認有何公然侮辱及侮辱公務員
    犯行，被告白惠玟則堅決否認有何傷害及妨害公務執行犯行
    。被告高德智辯稱：當時王士維等6 人違法在先等語。被告
    白惠玟則辯稱：我當時是去勸架撥開衝突雙方，我也沒有拉
    鍾凱等語。辯護人為被告高德智辯護稱：被告高德智雖口出
    「衝三小」，但此僅為被告高德智對於告訴人等執行勤務有
    意見之情緒抒發，並無主觀犯意，且此僅為較為粗俗的「幹
    甚麼」之意，並無貶損名譽的意思等語。辯護人為被告白惠
    玟則辯護稱：被告白惠玟當時僅是伸手插入高德智及鍾凱間
    ，又係針對鍾凱的手部，自僅係為阻止衝突擴大而出手，此
    從旁人眼中觀之係屬勸架，被告白惠玟自無傷害行為亦無傷
    害犯意等語。
五、經查：
(一)於公訴意旨欄所述時、地，被告高德智有口出「衝三小」乙
    語、被告白惠玟則有與衝突雙方有肢體接觸等情，業經其等
    所供承（見原審訴449卷第46至47頁），又經證人即告訴人
    王士維於偵查中（見偵續卷第143 頁）、鍾凱於警詢及偵查
    中（見偵卷第37頁，偵續卷第145至147頁）證述明確，且經
    原審勘驗現場錄影無訛（見原審訴449卷第61、180頁），另
    鍾凱受有胸部、雙前臂、左上背多處挫傷等傷害乙情，亦有
    鍾凱在臺北市立萬芳醫院之診斷證明書１份附卷可參（見偵
    卷第143頁），亦為被告2人所不爭執，是此部分事實，固堪
    認定。
(二)惟按所謂「侮辱」，係指並未指摘具體事實，而僅有抽象的
    謾罵或嘲弄，亦即「發表輕蔑他人社會上地位之自我判斷」
    、「發表對於他人謾罵嘲弄或惡評等行為人自己之抽象判斷
    」。於判斷某一言論、行為是否屬於侮辱，應斟酌行為人之
    年齡、教育程度、職業、與被害人之關係、行為地之方言或
    用語習慣、行為時之客觀情狀等事項，不能一概而論，且刑
    法規範侮辱行為所欲保護之法益，既係個人於社會上所保持
    之人格及地位不受貶損，是成立侮辱之言行舉止，其內容必
    須具有否定、非難、貶抑、輕蔑他人社會上人格整體價值之
    意味，始足當之，倘僅否定他人個別言論、行為之價值者，
    如批評他人政治、學術上意見之謬誤等，自不構成侮辱。經
    查閩南語「三小（洨、潲）」，其「潲（洨、小）」字在閩
    南語中雖有指精液之意，而粗俗難登大雅之堂，然「三潲（
    洨、小）」一般係作疑問詞使用而與「什麼」之意相當，本
    非必然帶有侮謾、辱罵之意，自難僅因口出「三小」，即認
    有貶損他人人格之犯意。經查，被告高德智本案係對王士維
    口出「衝三小（臺語）」等語，業經原審勘驗現場錄影明確
    （見原審訴449卷第61頁），此在閩南語中，係「做什麼」
    之意，固可認係對王士維執行之職務表達質疑，然尚非對於
    王士維之人格加以貶損、輕蔑，是被告高德智口稱「衝三小
    」，核與刑法第309條第1項、第140條第1項公然侮辱及侮辱
    公務員罪之要件自屬有間，自無從論以該等罪名。
(三)參諸證人即告訴人姜乃華於警詢及偵查中證稱：當時有一位
    粉紅色上衣綁頭髮的中年女性（即被告白惠玟【見原審訴44
    9 卷第71頁現場錄影勘驗擷圖圖2】 ）沒有動手，前去阻擋
    勸架；被告白惠玟在衝突發生一段時間後，有去介入發生爭
    執的中間，有想要擋等語（見偵卷第55、145頁）。證人即
    告訴人黃裕芳於警詢中亦證稱：當時有一位粉紅色上衣綁頭
    髮的中年女性沒有動手，前去阻擋勸架等語（見偵卷第51頁
    ），衡諸證人姜乃華及黃裕芳係臺北市專勤隊人員，復為告
    訴人，係處於被告白惠玟之對立面，當不致袒護被告白惠玟
    ，其等證述內容其憑信性自甚高，而足堪採信。另參以在被
    告於白惠玟加入肢體衝突前，已可見鍾凱左手張開往前推被
    告高德智之頸部，被告白惠玟方擠入鍾凱及高德智中間，以
    左手插入鍾凱左手右側，右手抵住鍾凱左手左側，其後先以
    雙手抱住鍾凱之左手後，又將左手插入鍾凱左手內側後抽出
    ，轉向旁邊稱「叫警察」，但又隨即轉向鍾凱，雙手抓住鍾
    凱左手往旁邊甩，復以右手往鍾凱之右手揮，但無法看出有
    無碰觸鍾凱右手，被告白惠玟再以雙手抓住鍾凱雙手前臂，
    將鍾凱往回拉，口稱「好了，不要推女人」，並以右手指向
    鍾凱後離開，當時鍾凱已握拳朝自己身體內縮，其後被告白
    惠玟即未再與鍾凱或其他告訴人肢體有何接觸等情，業經原
    審勘驗現場錄影無訛（見原審訴449卷第61、180 頁），則
    被告白惠玟介入時，鍾凱已因遭被告高德智拉扯手部，而伸
    手推被告高德智頸部，雙方已互有肢體衝突，被告白惠玟之
    動作復多係以手臂插入鍾凱手臂內側阻隔鍾凱與被告高德智
    、抓住鍾凱手部往旁邊甩或往回拉等等，此等動作對於鍾凱
    身體侵害之風險較小，可認目的係在阻止鍾凱與被告高德智
    間進一步肢體衝突，而非傷害鍾凱。又被告白惠玟伸手將鍾
    凱往回拉後，手指鍾凱稱「不要打女人」，此時鍾凱雙手握
    拳內縮，不再有肢體衝突之行為，被告白惠玟即離開未再與
    鍾凱及其他告訴人有何肢體接觸，益見被告白惠玟之所以介
    入，係為阻止肢體衝突升高，而非基於與同案被告高德智、
    白智豪、白俊共同傷害或妨害公務執行之犯意聯絡所為，自
    無從對被告白惠玟以傷害及妨害公務執行之罪名相繩。
(六）綜上所述，被告高德智、白惠玟所辯，均堪採信。　　
六、綜上所述，本件公訴人所舉各項證據方法，既不足以使本院
    達到確信被告高德智、白惠玟確有公訴人所指之上開犯行。
    此外，復無其他積極證據足資證明被告高德智、白惠玟確有
    公訴人所指之上開犯行，揆諸上開說明，自應就此部分為被
    告高德智、白惠玟無罪之諭知。
七、原審經審理結果，認無其他積極證據足資證明被告高德智、
    白惠玟有公訴人所指之上開犯行，而就此部分為被告高德智
    、白惠玟無罪之諭知，尚無不合。檢察官上訴意旨略以：本
    件案發當時被告等人音量均已提升至極高分貝，且態度輕蔑
    ，被告高德智在此等狀況下口出「衝三小」等語，顯非如判
    決書所認定僅係對王士維執行之職務表達質疑而已，而應係
    已包含粗鄙、輕蔑、嘲諷、鄙視、不雅之意涵，足以減損告
    訴人之聲譽、人格及社會之評價，並使其精神上、心理上有
    感受難堪，自屬侮辱性之言語，難認無公然侮辱告訴人之主
    觀犯意。而被告白惠玟動手介入時，被告高德智與告訴人鍾
    凱正處於近身肉搏狀態，觀諸現場錄影光碟，當時白惠玟之
    肢體動作均係針對鍾凱一人進行牽制，以利共同被告高德智
    能藉機佔得上風，豈能以被告白惠玟稍後口頭稱「叫警察」
    、「好了，不要推女人」等語，遽認被告白惠玟無共同傷害
    或妨害公務執行之犯意? 本件原審判決認事用法既有上述不
    備之處，自難認原判決妥適，爰請撤銷原判決，另為適當之
    判決云云。惟查：㈠被告高德智本案係對王士維口出「衝三
    小（臺語）」等語，業經原審勘驗現場錄影明確（見原審訴
    449卷第61頁），此在閩南語中，係「做什麼」之意，固可
    認係對王士維執行之職務表達質疑，然尚非對於王士維之人
    格加以貶損、輕蔑，是被告高德智口稱「衝三小」，核與刑
    法第309條第1項、第140條第1項公然侮辱及侮辱公務員罪之
    要件自屬有間，自無從論以該等罪名。㈡參諸證人即告訴人
    姜乃華於警詢及偵查中證稱：當時有一位粉紅色上衣綁頭髮
    的中年女性（即被告白惠玟【見原審訴449 卷第71頁現場錄
    影勘驗擷圖圖2】 ）沒有動手，前去阻擋勸架；被告白惠玟
    在衝突發生一段時間後，有去介入發生爭執的中間，有想要
    擋等語（見偵卷第55、145頁）。證人即告訴人黃裕芳於警
    詢中亦證稱：當時有一位粉紅色上衣綁頭髮的中年女性沒有
    動手，前去阻擋勸架等語（見偵卷第51頁），衡諸證人姜乃
    華及黃裕芳係臺北市專勤隊人員，復為告訴人，係處於被告
    白惠玟之對立面，當不致袒護被告白惠玟，其等證述內容其
    憑信性自甚高，而足堪採信。另參以在被告於白惠玟加入肢
    體衝突前，已可見鍾凱左手張開往前推被告高德智之頸部，
    被告白惠玟方擠入鍾凱及高德智中間，以左手插入鍾凱左手
    右側，右手抵住鍾凱左手左側，其後先以雙手抱住鍾凱之左
    手後，又將左手插入鍾凱左手內側後抽出，轉向旁邊稱「叫
    警察」，但又隨即轉向鍾凱，雙手抓住鍾凱左手往旁邊甩，
    復以右手往鍾凱之右手揮，但無法看出有無碰觸鍾凱右手，
    被告白惠玟再以雙手抓住鍾凱雙手前臂，將鍾凱往回拉，口
    稱「好了，不要推女人」，並以右手指向鍾凱後離開，當時
    鍾凱已握拳朝自己身體內縮，其後被告白惠玟即未再與鍾凱
    或其他告訴人肢體有何接觸等情，業經原審勘驗現場錄影無
    訛（見原審訴449卷第61、180 頁），則被告白惠玟介入時
    ，鍾凱已因遭被告高德智拉扯手部，而伸手推被告高德智頸
    部，雙方已互有肢體衝突，被告白惠玟之動作復多係以手臂
    插入鍾凱手臂內側阻隔鍾凱與被告高德智、抓住鍾凱手部往
    旁邊甩或往回拉等等，此等動作對於鍾凱身體侵害之風險較
    小，可認目的係在阻止鍾凱與被告高德智間進一步肢體衝突
    ，而非傷害鍾凱。又被告白惠玟伸手將鍾凱往回拉後，手指
    鍾凱稱「不要打女人」，此時鍾凱雙手握拳內縮，不再有肢
    體衝突之行為，被告白惠玟即離開未再與鍾凱及其他告訴人
    有何肢體接觸，益見被告白惠玟之所以介入，係為阻止肢體
    衝突升高，而非基於與同案被告高德智、白智豪、白俊共同
    傷害或妨害公務執行之犯意聯絡所為，自無從對被告白惠玟
    以傷害及妨害公務執行之罪名相繩。㈢綜上所述，公訴人所
    舉之上開證據，尚難據此即認定被告高德智、白惠玟涉有此
    部分犯行。本件既欠缺補強證據，自不能僅依告訴人之指述
    ，遽認被告高德智、白惠玟涉有上揭犯行，此業據原審判決
    於判決理由內均詳予論述，且並無違背經驗法則及論理法則
    。又按證據之取捨及證據證明力如何，均屬事實審法院得自
    由裁量、判斷之職權，苟其此項裁量、判斷，並不悖乎通常
    一般之人日常生活經驗之定則或論理法則，且於判決內論敘
    其何以作此判斷之心證理由者，即不得任意指摘其為違法。
    公訴人上訴仍執陳詞，對於原審依職權所為之證據取捨以及
    心證裁量，重為爭執，仍無從使本院就此部分形成被告高德
    智、白惠玟有罪之心證，且並未提出其他積極證據以供調查
    ，公訴人此部分之上訴亦為無理由，應予駁回。
丙、被告白智豪於本院審判期日，經合法傳喚無正當理由而不到
    庭，爰不待其陳述，逕行判決。　　
據上論斷，應依刑事訴訟法第371條、第368 條，判決如主文。
本案經檢察官王碧霞提起公訴，檢察官楊舒婷、郭季青追加起訴
，檢察官楊舒婷移送併辦，檢察官郭季青提起上訴，檢察官張秋
雲到庭執行職務。
中　　華　　民　　國　  110    年　 11  　月　　30　　日
                  刑事第一庭　審判長法　官  周煙平
　　　　　　　　　　　　　　　　　　法　官  連育群
　　　　　　　　　　　　　　　　　　法　官  吳炳桂　
以上正本證明與原本無異。
被告白智豪、白俊、高德智犯傷害罪部分，如不服本判決，應於
收受送達後20日內向本院提出上訴書狀；檢察官就被告白惠玟被
訴傷害諭知無罪部分，如不服本判決，應於收受送達後20日內向
本院提出上訴書狀，惟須受刑事妥速審判法第9條限制。其未敘
述上訴之理由者並得於提起上訴後20日內向本院補提理由書（均
須按他造當事人之人數附繕本）「切勿逕送上級法院」。
其餘部分均不得上訴。
刑事妥速審判法第9條：
除前條情形外，第二審法院維持第一審所為無罪判決，提起上訴
之理由，以下列事項為限：
一、判決所適用之法令牴觸憲法。
二、判決違背司法院解釋。
三、判決違背判例。
刑事訴訟法第 377 條至第 379 條、第 393 條第 1 款之規定，
於前項案件之審理，不適用之。
                                    書記官  吳芝嘉
中　　華　　民　　國　　110 　年　　11　　月　　30　　日
附錄本案論罪科刑法條全文：
中華民國刑法第277條：
傷害人之身體或健康者，處 5 年以下有期徒刑、拘役或 50 萬
元以下罰金。
犯前項之罪，因而致人於死者，處無期徒刑或 7 年以上有期徒
刑；致重傷者，處 3 年以上 10 年以下有期徒刑。
中華民國刑法第135條：
對於公務員依法執行職務時，施強暴脅迫者，處 3 年以下有期
徒刑、拘役或 9 千元以下罰金。
意圖使公務員執行一定之職務或妨害其依法執行一定之職務或使
公務員辭職，而施強暴脅迫者，亦同。
犯前 2 項之罪，因而致公務員於死者，處無期徒刑或 7 年以上
有期徒刑；致重傷者，處 3 年以上 10 年以下有期徒刑。
中華民國刑法第140條：
於公務員依法執行職務時，當場侮辱或對於其依法執行之職務公
然侮辱者，處 6 月以下有期徒刑、拘役或 3 千元以下罰金。
對於公署公然侮辱者，亦同。
中華民國刑法第309條：
公然侮辱人者，處拘役或 9 千元以下罰金。
以強暴犯前項之罪者，處 1 年以下有期徒刑、拘役或 1 萬 5
千元以下罰金。